【裁判字號】    95,訴,445
【裁判日期】    951016
【裁判案由】    公共危險
【裁判全文】
臺灣嘉義地方法院刑事判決               95年度訴字第445號
公  訴  人  臺灣嘉義地方法院檢察署檢察官
被      告  乙○○
上列被告因公共危險案件，經檢察官提起公訴（95年度偵字第
4673號），被告於準備程序為有罪之陳述，本院合議庭裁定改用
簡式審判程序，由受命法官獨任審理，判決如下：
    主  文
乙○○放火燒燬他人所有之機車，致生公共危險，累犯，處有期
徒刑壹年肆月。扣案之打火機壹個沒收。
    事  實
一、乙○○前於民國94年間因竊盜案件，經本院以94年度嘉簡字
    第1413號判處有期徒刑2月，如易科罰金以300元折算1日確
    定，甫於95年5月6日縮短刑期執行完畢，詎猶不知悔改。於
    95年6月7日19時45分許，因與丙○○發生口角衝突，心生怨
    恨，起意報復。明知機車內含有易燃之油料，且該地點為住
    宅區路旁停放眾多車輛，如焚燒機車，火勢將可能延燒而致
    生公共危險，竟仍於95年6月8日2時40分許，以保特瓶裝盛
    汽油，攜至嘉義市○○路270號前，對停放該址前之丙○○
    所有之車牌號碼G93 －862號普通重機車潑灑汽油，復以打
    火機點火引燃，雖經鄰人報警搶救，上開機車仍遭完全燒燬
    ，且延燒至停放在旁之車牌號碼MAZ－178號普通重機車（車
    主為甲○○）致該車左側燒燬、車牌號碼UJ8－937號輕機車
    （車主為丁○○）致該車座墊及右側車殼部分燒燬，以及車
    牌號碼3K－9488號自用小客車（車主為戊○○）致該車左前
    方向燈燈罩燒燬，而致生公共危險。乙○○於縱火後逃離現
    場，嗣經警調閱現場路口監視錄影畫面，循線約詢乙○○到
    場，經其同意搜索住處，扣得乙○○犯罪所用打火機1個與
    當時穿著西裝上衣1件，始查知上情。
二、案經嘉義市警察局報請臺灣嘉義地方法院檢察署檢察官偵查
    起訴。
    理  由
一、按除被告所犯為死刑、無期徒刑、最輕本刑為3年以上有期
    徒刑之罪或高等法院管轄第一審案件者外，於法院行準備程
    序進行中，被告先就被訴事實為有罪之陳述時，審判長得告
    知被告簡式審判程序之旨，並聽取當事人、代理人、辯護人
    及輔佐人之意見後，裁定進行簡式審判程序；且受命法官行
    準備程序，與法院或審判長有同一之權限；又簡式審判程序
    之證據調查，不受刑事訴訟法第159條第1項、第161條之2、
    第161條之3、第163條之1及第164條至第170條規定之限制，
    刑事訴訟法第273條之1第1項、第279條第2項前段、第273條
    之2分別定有明文。查本件被告乙○○所犯為死刑、無期
    徒刑、最輕本刑為3年以上有期徒刑以外之罪，且非高等法
    院管轄第一審之案件，經本院合議庭裁定由受命法官行準備
    程序時，被告就被訴事實為有罪之陳述後，復經本院合議庭
    裁定由受命法官獨任行簡式審判程序，是其證據之調查，自
    不受刑事訴訟法第159條第1項、第161條之2、第161條之3、
    第163條之1及第164條至第170條規定之限制，合先敘明。
二、上揭事實，迭據被告乙○○於警詢及本院審理中坦承不諱（
    警卷第3-4頁及本院95年10月2日審判筆錄），核與被害人丙
    ○○、甲○○、丁○○、戊○○於警詢時證訴情節相符（見
    警卷第5-17頁），並有現場照片7張、監視錄影翻拍照片4張
    （見警卷第30-35頁）、嘉義市警察局第一分局95年7月17日
    嘉市警一偵字第0950030580號函附火災原因調查報告書1份
    在卷可稽，且有被告放火時使用之打火機1個、穿著之西裝
    外套1件扣案可資佐證，是本件事證明確，被告犯行堪以認
    定。
三、被告持其所有之打火機燒燬他人之機車、汽車方向燈罩，致
    生公共危險，核其所為，係犯刑法第175條第1項之放火燒燬
    住宅等以外他人所有之物罪（起訴書誤載為刑法第176條第1
    項，業經公訴人於本院95年10月2日準備程序時予以更正）
    。按刑法公共危險罪，其被害之法益，為整個社會之安全，
    雖私人之法益，同時亦遭受侵害，但應以社會法益為重，因
    此個妨害公共危險行為，縱使多人受害，仍屬單純一罪，而
    非一行為而觸犯數罪名，此觀刑法地第173條至第175條等規
    定甚明。是被告一放火行為，同時燒燬上開車牌號碼G93－
    862 號機車、MAZ－178號機車左側、UJ8－937號機車座墊及
    右側車殼、3K－9488號自用小客車左前方向燈燈罩，致造成
    公共危險之具體事實，僅成立一刑法第175條第1項之放火燒
    燬住宅等以外他人所有之物罪。被告前於94年間因竊盜案件
    ，經本院以94年度嘉簡字第1413號判處有期徒刑2月，如易
    科罰金以300元折算1日確定，甫於95年5月6日縮短刑期執行
    完畢，5年內「故意」再犯本件有期徒刑以上之罪，則依95
    年7月1日修正施行前後刑法第47 條新舊法規定，均符合累
    犯之要件，刑罰權規範狀態並無利或不利之變更，不生新舊
    法比較問題，自應適用現行刑法第47條第1項規定，論以累
    犯，並加重其刑。審酌被告一時失慮致罹重典，然其事後坦
    承犯罪，同時考量其行為所生之危害甚為重大，及參酌被告
    犯罪之動機、目的、手段、品行、智識程度等一切情狀，量
    處如主文所示之刑，以資懲儆。扣案之打火機一個，為被告
    所有並供犯罪所用之物，業據其供承在卷，應依刑法第38條
    第1項第2款規定宣告沒收。扣案黑色西裝1件，則為被告日
    常穿著，與本案犯罪無直接關連，爰不宣告沒收，附此敘明
    。
據上論斷，應依刑事訴訟法第273條之1第1項、第299條第1項前
段、刑法第175條第1項、第47條第1項、第38條第1項第2款，判
決如主文。
本案經檢察官陳慧玲到庭執行職務。
中    華    民    國    95    年    10    月    16    日
                  刑事第五庭法  官  洪嘉蘭
上列正本證明與原本無異。
如不服本判決，應於判決送達後10日內向本院提出上訴狀（應附
繕本）。告訴人或被害人如對於本判決不服者，應具備理由請求
檢察官上訴，其上訴期間之計算係以檢察官收受判決正本之日期
為準。
中    華    民    國    95    年    10    月    16    日
                            書記官  吳明蓉
附錄本案論罪科刑法條全文
中華民國刑法第175條第1項
(放火燒燬住宅等以外之物罪)
放火燒燬前二條以外之他人所有物，致生公共危險者，處一年以
上七年以下有期徒刑。


司法院資訊處製作；財團法人民間司法改革基金會備份。
